臺灣高等法院臺南分院刑事判決　　　　99年度上訴字第1143號
上　訴　人
即　被　告　丁　文　欽
上列上訴人因家暴傷害案件，不服臺灣臺南地方法院99年度訴字
第1071號中華民國99年11月3日第一審判決（起訴案號：臺灣臺
南地方法院檢察署99年度營偵字第571號），提起上訴，本院判
決如下：
        主      文
上訴駁回。
        事      實
一、丁文欽為丁沈秋雲之子，具有家庭暴力防治法第3條第3款所
    定家庭成員關係，丁沈秋雲高齡78歲，因雙腳退化，無法行
    走，而入住臺南市○○區○○街73號7樓『署立新營醫院護
    理之家』281號病房。緣丁文欽所住臺南市○○區○○路46-
    80號住處，乃丁沈秋雲向新營區公所承租，原由匯撥至丁沈
    秋雲郵局帳戶內「老人年金」支付租金。自98年8月丁沈秋
    雲移住『署立新營醫院護理之家』起，即由丁文欽持丁沈秋
    雲郵局存摺代為提領，繳納房租、水電費。嗣因丁文欽缺錢
    花用，提領後未按期繳納，經新營區公所催繳，丁沈秋雲乃
    重新申辦匯撥「老人年金」之郵局存摺。丁文欽獲悉原持有
    郵局存摺無法使用，於99年2月25日上午11時20分許，至『
    署立新營醫院護理之家』找丁沈秋雲，責問丁沈秋雲何以未
    告知即重新申辦郵局存摺，為此大聲爭吵，並要求丁沈秋雲
    交付新領郵局存摺，遭丁沈秋雲拒絕。詎丁文欽竟心生不滿
    ，基於傷害犯意，徒手毆打丁沈秋雲左側頭部，致丁沈秋雲
    受有臉、頭皮及頸挫傷。
二、案經丁沈秋雲訴請臺南縣警察局新營分局移送臺灣臺南地方
    法院檢察署檢察官偵查起訴。
        理      由
甲、證據能力部分
  一、按被告以外之人於審判外之言詞或書面陳述，除法律有規
      定者外，不得作為證據，刑事訴訟法第159條第1項定有明
      文。證人莊于柔於警詢筆錄所載陳述及其制作「行政院衛
      生署新營醫院護理之家病室報告表」乙紙，即屬被告以外
      之人於審判外之言詞或書面陳述，復經被告丁文欽於原審
      法院審理中表示不同意作為證據（詳原審卷第12頁），而
      證人莊于柔於警詢所為陳述及其制作之前開報告表，亦無
      刑事訴訟法第159條之1至第159條之4所定傳聞證據例外而
      具有證據能力之情形。故證人莊于柔於警詢筆錄所載證述
      內容及其制作前開報告表，即無證據能力。
  二、次按被告以外之人於審判外之陳述，經當事人於審判程序
      同意作為證據，法院審酌該言詞陳述或書面陳述作成時情
      況，認為適當者，亦得為證據；又當事人、代理人或辯護
      人於法院調查證據時，知有刑事訴訟法第159條第1項不得
      為證據之情形，而未於言詞辯論終結前聲明異議，視為有
      前項之同意，刑事訴訟法第159條之5定有明文。證人連偉
      任、黃稚涵於警詢所為證言，雖係審判外之陳述，而屬傳
      聞證據，然檢察官及被告丁文欽於原審法院及本審理程序
      中，對於證人連偉任、黃稚涵前開警詢所為證述，表示均
      無意見（詳原審卷第67頁背面），以迄言詞辯論終結前，
      亦未聲明異議。本院審酌前開各項證據資料作成情況，核
      無違法取證或其他瑕疪，且為證明本件犯罪事實所必要之
      重要關係事項，並認為以之作為證據，洵屬適當。故證人
      連偉任、黃稚涵前開審判外陳述，均具有證據能力。
  三、復按刑事訴訟法第159條第1項規定：被告以外之人於審判
      外之言詞或書面陳述，除法律有規定者外，不得作為證據
      。所謂「法律有規定者」，即指同法第159條之1至第159
      條之5及第206條等規定。一般醫院所出具診斷書，縱因特
      殊目的而製作，惟醫師於診療過程中，係依醫師法規定，
      詳予診斷而製作，自屬醫療業務過程中所製作之紀錄文書
      ，為醫療業務行為之一部分，與通常醫療行為所製作病歷
      無殊，自屬刑事訴訟法第159條之4第2款所稱從事業務之
      人於業務上所製作之紀錄文書（參照最高法院99年度台上
      字第4987號判決意旨）。故本件卷附行政院衛生署新營醫
      院99年2月25日出具之診斷證明書乙紙（詳警卷第12頁）
      ，被告丁文欽雖明示不同意作為證據（詳原審卷第12頁）
      ，惟該診斷證明書乃從事醫療業務之人，於業務上所製作
      證明文書，亦無顯無不可信之情況，揆諸前揭最高法院判
      決意旨，應認具有證據能力。
  四、再按被告以外之人於檢察事務官、司法警察官或司法警察
      調查中所為陳述，與審判中不符時，其先前陳述具有較可
      信之特別情況，且為證明犯罪事實存否所必要者，得為證
      據，刑事訴訟法第159條之2定有明文。所謂「具有可信之
      特別情況」，係屬『信用性』之證據能力要件，而非『憑
      信性』之證據證明力，自應就其陳述當時之原因、過程、
      內容、功能等外在環境加以觀察，為整體考量，以判斷其
      陳述是否出於「真意」，並就其信用性已獲得保障之特別
      情況，加以論斷，說明其所憑依據。至於所謂「為證明犯
      罪事實存否所必要者」，係指其先前所為陳述，足為起訴
      犯罪事實存否之證明，且捨此陳述，無從自該陳述者取得
      相同陳述內容，亦無其他證據可資替代者而言。是否為證
      明犯罪事實存否所必要，則應審酌具體案情及其他相關證
      據予以判斷（參照最高法院98年度台上字第7385號判決意
      旨）。本件證人丁沈秋雲針對被告丁文欽何以在『署立新
      營醫院護理之家』281號病房出手毆打丁沈秋雲之原因，
      於警詢及審判中所為陳述，明顯不符；且被告丁文欽復不
      同意丁沈秋雲警詢所為供述，具有證據能力。經查證人丁
      沈秋雲於警詢中證稱：因伊不願交付供匯撥領取「老人年
      金」之存摺予丁文欽，而遭毆打等語（詳警卷第9頁）；
      惟於原審法院審理時則改稱：伊僅問丁文欽有無去找工作
      ，丁文欽即突然發脾氣出手打伊等語（詳原審卷第64頁）
      。然經本院細繹證人丁沈秋雲於警詢所述被告丁文欽出手
      毆打伊之原因，核與被告丁文欽供承案發時前往『署立新
      營醫院護理之家』找丁沈秋雲，係為向丁沈秋雲拿取重新
      申辦匯撥『老人年金』之郵局存摺等情相符（詳原審卷第
      11頁正面及背面、本院卷第68頁），且證人莊于柔亦於原
      審法院審理時證稱：案發時丁沈秋雲有向伊表示，因丁文
      欽要求其母丁沈秋雲交付存摺遭拒，始出手打丁沈秋雲等
      語（詳原審卷第42頁反面）。另參酌證人丁沈秋雲於警詢
      所為陳述，乃其自然之發言，且於案發當日記憶猶新情況
      下所作成，與事實發生時間較為接近，且無時間慮及其陳
      述對被告之影響，較無暇蓄意編織掩飾，或權衡雙方利害
      而為偏頗之陳述，其陳述應較趨近於真實。故丁沈秋雲於
      警詢所為陳述，應具有較可信之特別情況，且為證明被告
      丁文欽犯罪事實存否所必要。依前揭最高法院判決意旨，
      本院認為證人丁沈秋雲該部分警詢所為陳述，自具有證據
      能力。
乙、實體部分
  一、訊據被告丁文欽雖坦承所住臺南市○○區○○路46-80號
      ，係其母丁沈秋雲向新營區公所承租，並由匯撥至丁沈秋
      雲郵局帳戶內之『老人年金』支付租金，於98年8月丁沈
      秋雲入住『署立新營醫院護理之家』，即由其持丁沈秋雲
      郵局存摺提領『老人年金』，繳納該屋房租、水電費，嗣
      因其缺錢花用，提領『老人年金』後，未按期繳納，經新
      營區公所向丁沈秋雲催繳，丁沈秋雲乃重新申辦匯撥「老
      人年金」郵局存摺，伊發現原持用之郵局存摺無法使用後
      ，即於99年2月25日上午11時20分許，至『署立新營醫院
      護理之家』找丁沈秋雲，詢問何以事先未告知即私下重新
      申辦郵局存摺，要求丁沈秋雲交付重新申辦供匯撥『老人
      年金』之郵局存摺，惟遭其母丁沈秋雲拒絕，丁沈秋雲並
      向伊表示『老人年金』乃政府發給其母丁沈秋雲花用，伊
      聞及當然生氣，雙方為此大聲吵架之事實；惟矢口否認有
      何傷害犯行，辯稱：伊於99年2月25日上午11時20分許，
      至『署立新營醫院護理之家』後，即推丁沈秋雲輪椅進入
      281號病房，在為『老人年金』郵局存摺問題吵架過程中
      ，與其母丁沈秋雲無任何身體接觸，亦未出手撥及丁沈秋
      雲，更無毆打丁沈秋雲；又證人連偉任案發時未親眼目睹
      ，而證人莊于柔、黃稚涵證述內容，則均來自連偉任轉述
      等語。
  二、經查前揭事實業據告訴人丁沈秋雲於警詢、偵審中指訴綦
      詳，且被告丁文欽亦供承有於案發時前往『署立新營醫院
      護理之家』找其母詢問何以事先未告知即私下重新申辦郵
      局存摺，要求丁沈秋雲交付重新申辦供匯撥『老人年金』
      之郵局存摺，惟遭其母丁沈秋雲拒絕，雙方為此大聲吵架
      等情（詳警卷第3頁、第4頁、原審卷第11頁正面及背面、
      第68頁正面及背面），核與證人連偉任、莊于柔、黃稚涵
      證述情節相符（詳原審卷第31頁、第32頁、第44頁背面至
      第48頁、第41頁至第43頁、第34頁、第35頁），且告訴人
      丁沈秋雲於案發當日即經該護理之家護士莊于柔陪同至『
      衛生署新營醫院』治療，受有臉、頭皮及頸挫傷，亦有『
      衛生署新營醫院』99年2月25日所出具診斷證明書乙紙附
      卷足稽（詳警卷第12頁）。故告訴人丁沈秋雲顯因被告丁
      文欽案發當日上午前往該護理之家281號病房索取供匯撥
      『老人年金』郵局存摺，遭其母丁沈秋雲拒絕，而被毆受
      傷部分之事實，堪以認定。
  三、次查99年2月25日上午11時20分許，丁沈秋雲因雙腳退化
      ，不能行走，而坐輪椅，在『署立新營醫院護理之家』大
      廳用餐。在證人即照服員連偉任備餐予丁沈秋雲食用前，
      丁沈秋雲仍未受傷。迨被告丁文欽抵達後，將丁沈秋雲推
      回28 1號病房，不久證人連偉任即聽聞該病房吵鬧聲，連
      偉任乃與護理之家書記黃稚涵進入該病房查看，並告知丁
      文欽病房乃安養處所，並請丁文欽靜肅小聲。斯時丁沈秋
      雲尚未受傷，連偉任、黃稚涵即離開該病房。約數分鐘後
      ，連偉任為將丁沈秋雲移至病床，再度進入該病房，而在
      該病房門口與丁文欽擦身而過。連偉任進入病房後，即聽
      到丁沈秋雲喊救命，連偉任迅即趨前，發現輪椅上丁沈秋
      雲左側額頭瘀青、紅腫，丁沈秋雲向連偉任表示遭受毆打
      ，連偉任即至護理站，告知值班護士莊于柔請其處理。連
      偉任初次進該病房及再度進該病房期間，顯無其他人進該
      病房。案發時該病房內僅被告丁文欽、被害人丁沈秋雲及
      同房癱瘓在床無意識之阿嬤三人，且當時丁沈秋雲精神良
      好、意識清楚。然連偉任再度進該病房時，丁沈秋雲呈現
      哭泣，表情驚恐、害怕等情，業據證人連偉任於99年9月5
      日警詢及99年10月6日原審法院審理時證述在卷（詳原審
      卷第31頁、第32頁、第44頁背面至第48頁）。按本案關鍵
      ，乃照服員連偉任備餐予丁沈秋雲食用前，丁沈秋雲仍未
      受傷，被告丁文欽甫離開，連偉任進入病房後，即聽到丁
      沈秋雲喊救命，發現輪椅上丁沈秋雲左側額頭瘀青、紅腫
      ，本院細繹連證人連偉任在警詢及原審法院之證述內容始
      終一致，並無岐異。至於被害人丁沈秋雲當時有無提及遭
      被告丁文欽毆打？或僅表示被人毆打？以及其他枝節陳述
      ，並非本案重點。何況證人連偉任於99年10月6日在原審
      法院作證時，距99年2月25日案發及警詢之時，已有8個月
      之久，依時間日久，人之記憶日益模糊特性，實難期待證
      人連偉任針對細微枝節部分，毫厘不差，完全相同。被告
      丁文欽指摘證人連偉任在警詢及原審法院證述內容已有不
      符乙節，殊無可採。
  四、又案發前被害人丁沈秋雲在『署立新營醫院護理之家』28
      1號病房外護理站觀賞電視，被告丁文欽抵達後，將丁沈
      秋雲推回281號病房，不久照服員連偉任即聽聞爭吵及丁
      沈秋雲哭聲，連偉任進入該病房，目睹丁沈秋雲左側額頭
      腫起，連偉任乃請護士莊于柔處理，莊于柔前往亦發現丁
      沈秋雲左側上額處腫起，經莊于柔詢問丁沈秋雲何以左側
      眉毛上方額頭處腫起？被害人丁沈秋雲即告知莊于柔，因
      被告丁文欽欲向伊索取存摺，因而遭被告丁文欽毆打受傷
      ，莊于柔即帶丁沈秋雲至一樓急診處驗傷就醫，並開立卷
      附診斷證明書乙紙；又案發前丁沈秋雲頭部原無受傷，且
      丁沈秋雲於本件案發前亦未向莊于柔表示其身體有何外傷
      ，另與丁沈秋雲同房接受安養照護之老人，已無法言語，
      且年紀已大，長期臥床等情，亦據證人即『署立新營醫院
      護理之家』護士莊于柔於99年10月6日原審法院審理時證
      述在卷（詳原審卷第41頁至第43頁）。又本案前開關鍵事
      實，乃護士莊于柔親眼目睹，並經莊于柔帶丁沈秋雲至一
      樓急診處驗傷就醫，證人莊于柔作證內容，即其親身經歷
      ，並非聽聞自證人連偉任，極臻明確。被告丁文欽指摘：
      證人莊于柔作證內容聽聞自證人連偉任乙節，亦與事實不
      符，難資採信。
  五、次按99年2月25日上午11時20分許，被告丁文欽前往『署
      立新營醫院護理之家』找其母丁沈秋雲。嗣被告丁文欽在
      該護理之家281號病房內，出手毆打坐於輪椅上丁沈秋雲
      左眼上方眉毛額頭處，丁沈秋雲被毆後即大聲呼叫。照服
      員連偉任聞聲進入281號病房處理。又案發當日281號病房
      內除被告丁文欽、其母丁沈秋雲外，雖有另一安養老人，
      但該老人無法言語，亦不能下床。且丁沈秋雲於案發當日
      被告丁文欽進入前，身體原本並無受傷等情，亦經證人丁
      沈秋雲於99年10月27日原審法院審理時結證甚明（詳原審
      卷第64頁至66頁）。另同日上午11時20分許，丁沈秋雲於
      該護理之家大廳，坐在輪椅上和被告丁文欽講話，其後證
      人黃稚涵與連偉任共同趕往281號病房，制止被告丁文欽
      大聲辱罵丁沈秋雲後，黃稚涵乃與連偉任走出281號病房
      ，不久黃稚涵即聽聞丁沈秋雲遭被告丁文欽毆打，黃稚涵
      隨即進入281號病房，目睹丁沈秋雲額頭腫起等情，並據
      證人即該護理之家書記黃稚涵於99年9月5日警詢時證述在
      卷（詳原審卷第34頁、第35頁）。又本案前開關鍵事實，
      乃護士莊于柔及書記黃稚涵親眼目睹，前開證人黃稚涵曾
      與連偉任共同趕往281號病房處理，嗣進入281號病房，目
      睹丁沈秋雲額頭腫起等情，甚至護士莊于柔帶丁沈秋雲至
      一樓急診處驗傷就醫，證人莊于柔、黃稚涵作證內容，即
      其親身經歷，並非聽聞自證人連偉任，極臻明確。被告丁
      文欽指摘：證人莊于柔、黃稚涵作證內容，聽聞自證人連
      偉任乙節，均與事實不符，難資採信。
  六、由前開證人連偉任、莊于柔、黃稚涵證述內容，可知於99
      年2月25日上午11時20分許，被告丁文欽至『署立新營醫
      院護理之家』281號病房外，尋找其母丁沈秋雲之前，丁
      沈秋雲身體顯未受傷，至為明灼。惟於被告丁文欽推送丁
      沈秋雲進入281號病房後，證人連偉任、黃稚涵因聽聞該
      病房內大聲吵架後，連偉任即偕同黃稚涵入內制止，斯時
      證人連偉任猶未見丁沈秋雲身體受傷。約隔數分鐘，證人
      連偉任聞及丁沈秋雲高喊救命，再度進入281號病房，即
      發現丁沈秋雲左側額頭有瘀青、紅腫等傷害。在此期間內
      ，無其他人進入該病房，更何況同房另一安養老人，無行
      動能力，不能下床，自不可能由被告丁文欽以外第三者出
      手打傷丁沈秋雲。又證人莊于柔嗣經連偉任告知，進入28
      1號病房後，亦發現丁沈秋雲左眉毛上方額部頭皮處腫起
      。丁沈秋雲當時即告知證人莊于柔，乃因被告丁文欽向伊
      索取存摺要錢，而出手毆打伊。另參以證人丁沈秋雲於原
      審法院審理中及證人丁沈秋雲於99年2月25日警詢中均陳
      稱：被告丁文欽位於臺南市○○區○○路46-80號住處，
      係伊向新營區公所承租，平時由伊所領『老人年金』支付
      租金，且係由丁文欽以伊『老人年金』郵局存摺內存款支
      付，惟近日丁文欽未繳納租金，挪為他用，經新營區公所
      催繳後，伊乃重新申請帳戶，丁文欽獲悉後，即要求伊交
      出新申辦之存摺，欲領取伊『老人年金』，伊向丁文欽表
      示存摺內款項擬供繳交租金及生活費用，被告丁文欽即恫
      稱「你再說一句話！你到底要不要給我！」，雖經伊向被
      告丁文欽解釋租金一定要付，被告丁文欽聽不下去，即揮
      拳毆打伊等語（詳警卷第8頁、第9頁）。按認定犯罪事實
      所憑證據，原不以「直接證據」為限，「間接證據」亦包
      括在內；又間接事實之本身，亦具有判斷直接事實存在之
      作用，最高法院75年台上字第1822號、76年台上字第4986
      號著有判例。本件案發時雖無證人當場親眼目擊被告丁文
      欽出手毆傷被害人丁沈秋雲；惟由前開證人連偉任、莊于
      柔、黃稚涵證述內容之間接事實，已可推論被告丁文欽出
      手毆傷被害人丁沈秋雲直接事實之存在。益徵證人丁沈秋
      雲前開警詢及原審法院審理時所為證述，應屬信而有徵之
      事實，應可憑採。
  七、復按被告丁文欽已供承：所住臺南市○○區○○路46-80
      號住處，係其母丁沈秋雲向新營區公所承租，並以撥付至
      丁沈秋雲郵局帳戶內丁沈秋雲之『老人年金』支付租金。
      嗣於98年8月間丁沈秋雲入住『署立新營醫院護理之家』
      安養後，即由被告丁文欽持丁沈秋雲郵局存摺，提領『老
      人年金』，用以繳納該屋房租、水電費。惟因丁文欽缺錢
      花用，於提領『老人年金』後，挪為其生活開銷，而未按
      期繳納98年12月及99年1、2月房租。嗣經新營區公所向丁
      沈秋雲催繳後，丁沈秋雲為避免原存摺內款項，遭其子丁
      文欽挪用，乃重新申辦供『老人年金』核撥使用之郵局存
      摺。惟被告丁文欽竟於發現原持用之郵局存摺無法使用後
      ，即於案發當日上午11時20分許，至『署立新營醫院護理
      之家』找丁沈秋雲，責問何以其所持郵局存摺無法使用？
      為何未事先告知即私下重新申辦郵局存摺？復要求其母丁
      沈秋雲交出新申辦之郵局存摺。惟遭丁沈秋雲拒絕，丁沈
      秋雲並向丁文欽表示『老人年金』乃政府為照顧老人所發
      給伊，丁文欽聞言，即勃然大怒，雙方為此大聲吵架之事
      實（詳警卷第3頁、第4頁、原審卷第11頁正面及背面、第
      68頁正面及背面）。由前開證據顯示，足證被告丁文欽確
      因向其母丁沈秋雲索取重新申辦之郵局存摺遭拒後，竟出
      手受毆打其母丁沈秋雲，致丁沈秋雲受有臉、左側眉毛額
      部頭皮等處挫傷，殆可斷言。
  八、至於被告丁文欽雖提出嗣後於99年8月1日與其母丁沈秋雲
      ，在『署立新營醫院護理之家』談話錄音資料，欲證明丁
      沈秋雲警詢指訴不實。經原審法院當庭勘驗該錄音，勘驗
      結果：1.男聲（即被告）：我現在要錄音，妳沒有意見？
      2.女聲（即丁沈秋雲）：未回答（聽到隔壁病床的嗯！嗯
      聲）3.男聲：你說我打妳，我怎麼打妳？4.女聲：把我撥
      一下，在我的眼睛尾，烏（指瘀青）到眼睛這裡（台語）
      。5.男聲：只有一下（台語）？6.女聲：是的（台語），
      護士帶我去看。7.男聲：她（護士）叫妳去的嗎？8.女聲
      ：她（護士）用車子（輪椅）推去的。9.男聲：妳本身原
      本沒想告的意願？10.女聲：是（台語）我的想說。11.男聲
      ：我就只是撥妳一下而已？12.女聲：是的（台語），此觀
      原審法院99年10月13日勘驗筆錄即明（詳原審卷第56頁）
      。依上開勘驗結果，丁沈秋雲雖稱被告丁文欽僅出手撥她
      而已，惟被告丁文欽如僅出手撥丁沈秋雲一下，衡情錄音
      中丁沈秋雲當不致同時陳述伊眼睛（應係左眉額）部分因
      此瘀青。本院細繹該錄音時間，已距案發之時，約半年之
      久，顯係被告丁文欽臨訟刻意誘導其母，冀圖淡化其毆打
      丁沈秋雲之舉措，斧鑿痕跡，灼然甚明。以此衡之，被告
      丁文欽所提出前開錄音內容，實難資為有利於被告丁文欽
      之論據。至於被告丁文欽一再辯稱：驗傷診斷證明書記載
      臉、頭皮及頸三處挫傷，惟原判決僅認定兩處傷，且其母
      丁沈秋雲指訴與連偉任證言均認丁沈秋雲左眼瘀青受傷，
      然護士莊于柔左眉毛上方額頭處腫起，顯然不符云云。按
      臉部本包涵口、鼻、眼、眉毛及額頭部位，而被害人丁沈
      秋雲左眉毛額處被毆腫起，即明顯挫傷，驗傷診斷證明書
      所載「臉部」，本非精確醫學用詞，而屬籠統之俗稱，原
      即涵蓋左眉毛額處腫起，甚至被害人丁沈秋雲指訴左眼瘀
      青，亦無不可。至於原判決事實欄記載「受有臉、頭皮等
      處之傷害」，既使用『等』字以資兼概，文義上顯然非僅
      限於臉、頭皮兩處，灼然甚明。被告丁文欽徒以：被害人
      丁沈秋雲究竟受有兩處或三處挫傷？或有無受到左眼瘀青
      傷害？等詞，斤斤置辯，顯係有意誤導，故意模糊主題。
      益徵被告丁文欽前開所辯，無非事後飾卸刑責之詞，不足
      憑採。本件被告丁文欽家暴犯行，事證明確，堪以認定。
  九、查告訴人丁沈秋雲乃被告丁文欽母親，兩人間具有家庭暴
      力防治法第3條第3款所定家庭成員關係。家庭成員間實施
      身體或精神上不法侵害之行為者，均屬家庭暴力；又家庭
      成員間故意實施家庭暴力行為，而成立其他法律所規定犯
      罪，則成立家庭暴力罪，家庭暴力防治法第3條第3款、第
      2條第1款、第2款分別定有明文。核被告丁文欽所為，係
      犯刑法第277條第1項普通傷害罪，應依刑法第280條規定
      ，加重其刑，且屬家庭暴力防治法第2條第2款家庭暴力罪
      。惟因家庭暴力防治法對於家庭暴力罪無科處刑罰規定，
      故僅依刑法傷害罪論罪科刑。
丙、原審以被告丁文欽罪證明確，因予適用刑法第277條第1項、
    第280條，刑法施行法第1條之1規定，並審酌被告丁文欽乃
    智慮成熟成年人，非無謀生能力，不思努力工作，以繳納其
    住處租金，對其母復不思克盡孝道，善盡人子之責，且圖耄
    齡老母之『老人年金』未果，而出手毆打雙腳退化，乘坐輪
    椅之老母丁沈秋雲，致丁沈秋雲受有前開傷害，顯悖倫常；
    復一再陳稱：聽聞其母丁沈秋雲提及「老人年金」，乃政府
    為照顧老人，而發放予其母花用，極為生氣云云。甚至原審
    法院徵詢是否願與其母丁沈秋雲和解，復遭斷然拒絕（詳原
    審卷第10頁反面、第11頁正面），又自警詢、偵查以迄本院
    審理中，均堅決否認犯行，殊無悔意；兼衡其國中肄業智識
    程度，有同居女友及一名稚齡孩童，迄今未與被害人達成和
    解，賠償其損害，暨檢察官認被告惡性重大，請求從重量刑
    等一切情狀，量處有期徒刑8月。本院經核原判決，認事用
    法，均無不合，量刑亦稱妥適。被告上訴意旨，仍執陳詞，
    否認犯罪，並指摘原判決不當，為無理由，應予駁回。
據上論斷，應依刑事訴訟法第368條，判決如主文。
本案經檢察官林炎昇到庭執行職務。
中    華    民    國   100    年    2     月    24    日
                  刑事第一庭    審判長法  官  茆臺雲
                                      法  官  蔡長林
                                      法  官  王明宏
以上正本證明與原本無異。
如不服本判決應於收受送達後10日內向本院提出上訴書狀，其未
敘述上訴理由者，並得於提起上訴後10日內向本院補提理由書（
均須按他造當事人之人數附繕本）「切勿逕送上級法院」。
                                      書記官  戴淑敏
中    華    民    國   100    年    2     月    24    日
附錄本案論罪科刑法條
刑法第277條第1項：
傷害人之身體或健康者，處3年以下有期徒刑、拘役或1,000元以
下罰金。
刑法第280條：
對於直系血親尊親屬，犯第277條或第278條之罪者，加重其刑至
2分之1。